臺灣臺北地方法院刑事判決　　　　　　　 96年度易字第359號
公　訴　人　臺灣臺北地方法院檢察署檢察官
被　　　告　乙○○
　　　　　　　　　　（現另案在台灣台中監獄執行中）
上列被告因詐欺案件，經檢察官提起公訴（95年度偵緝字第2368
號），本院判決如下：
    主  文
乙○○共同意圖為自己不法之所有，以詐術使人將本人之物交付
，處有期徒刑壹年。
    事  實
一、乙○○前於民國87年間因違反槍砲彈藥刀械管制條例案件，
    經臺灣臺中地方法院以87年度訴字第1533號判決有期徒刑6
    年6月確定，甫於91年1月21日假釋出獄，於假釋期間，詎仍
    不知悔改，與真實姓名年籍不詳自稱「林先生」、「廖先生
    」及「廖先生之子」之三名成年男子，共同基於意圖為自己
    不法所有之犯意聯絡，於92年8月間，推由自稱廖先生之男
    子，與在網路刊登欲販售車號DB-5535號自用小客車之丙○○電話聯絡，向丙○○佯稱欲購買上開自用小客車，並約定
    於同年月27日上午10時許見面。到場後則由自稱廖先生之子
    之人，先以欲回家取物為幌，帶同丙○○至臺北市○○○路
    420巷2弄33號1樓之住處，實則為乙○○為承租人之租屋處
    ，以此取信丙○○。廖先生之子與丙○○隨後至在臺北市○○○路○段與光復南路口之某咖啡廳商談買賣上開車輛事宜
    。雙方談定價格為新臺幣（下同）115萬元，廖先生之子即
    要求丙○○交出車籍資料及鑰匙辦理過戶，並訛稱其父立即
    親臨付款，且電聯代辦人員之乙○○與自稱林姓之男子前來
    。乙○○旋對丙○○誆以已多次替該廖先生之子辦理汽車買
    賣，乙○○並佯稱自己為「王先生」，復提供他人名義名片
    一紙載有「王」、電話「0000000000」，要丙○○有事可隨
    時連絡，丙○○乃陷於錯誤不疑有他，請其妻李佳芬帶同中
    華民國國民身分證前來，而將相關車籍資料、車輛鑰匙及汽
    車交付乙○○，乙○○等人因而詐得丙○○及其妻李佳芬所
    有之車籍資料及該車輛。丙○○仍在咖啡廳等候，自稱廖先
    生之子則藉機接聽電話揚長而去，丙○○發現有異，撥打廖
    先生之子及乙○○電話已無法接通，始知受騙。丙○○遂至
    上述光復南路址未見自稱廖先生之人，卻見該屋屋主，屋主
    告知亦遭拐騙，丙○○旋央求而取得房屋租賃契約書影本，
    發現為乙○○所簽署，乃報警循線查出乙○○即為自稱代辦
    人員之王先生，因而知悉上情。至該車輛則於92年8月27日
    過戶登記至乙○○名下，並於同年月29日，以85萬元之價格
    ，轉賣過戶予不知情之車商曾新芫。
二、案經被害人丙○○訴由臺北市政府警察局大安分局報告臺灣
    臺北地方法院檢察署檢察官偵查起訴。
    理  由
一、被告乙○○對於下列各項證據方法，均未爭執證據能力（見
    本院96年3月26日準備程序筆錄），本院審酌證人曾新芫於
    偵查中結證在卷，又查無顯有不可信之情況，依刑事訴訟法
    第159條之1第2項規定，得作為證據。
二、訊據被告乙○○固坦承曾至監理站辦理過戶登記，並簽有汽
    車買賣合約書賣車予曾新芫之事實，然矢口否認有何詐欺犯
    行，辯稱：係之前林姓老闆稱因有客戶欠錢，但其信用不佳
    ，遂要過戶伊名下，故至監理站辦理過戶，但從未見過告訴
    人丙○○，亦無向其拿取車籍資料及車輛，之後林老闆表示
    欠錢要賣掉，即帶伊至臺中潭子，將該車售出及辦理相關手
    續云云。經查：
（一）上揭事實，業經告訴人丙○○於本院審理中以證人身分交
      互詰問結證：九十二年間在網路上賣車，一自稱廖先生以
      電話聯絡多次，要其子相約見面詳談，廖先生之子先以取
      物帶同至台北市○○○路家中，後又至咖啡廳，說廖先生
      會拿現金過來，並另外電請兩位代辦人員到場。其中一人
      為被告，並自稱王先生，誆稱已經辦理多次不會有問題，
      且買家家中車輛均由其代辦，只要打電話找都可以找到，
      伊遂請妻子李佳芬將身分證帶來連同車籍資料及車輛鑰匙
      、車輛，交被告去辦過戶。自稱是買方兒子利用講電話之
      機會離開現場，又聯絡多次無著，始發現被騙。便跑去光
      復南路之屋，才知道房東也是遭騙，遂跟房東影印租賃契
      約，依上載資料，請刑事組人員調閱前科照片，而指認出
      被告等情甚詳（見本院96年4月10日審判筆錄）。觀諸告
      訴人早於警詢當時經警調閱被告刑案資料正面及側面照片
      ，即已指認自稱王先生者為被告一節（見偵卷第14頁），
      且其自警詢、偵查及本院中指述情節又悉相一致，是告訴
      人上揭所指，應屬實在。堪認告訴人應曾與被告碰面交談
      ，並交付被告車籍資料及車輛。
（二）另被告嗣後與林姓男子將已過戶其名下之告訴人車輛駕至
      台中縣潭子鄉，欲售予證人甲○○，因證人甲○○僅收熟
      識之客戶或所介紹而來之車輛，遂轉介位於嘉義縣之車商
      即證人曾新芫，曾新芫與被告等自行磋商交易細節並簽約
      後，於翌日交付現金等情，除經被告於本院審理中自承外
      ，復為證人甲○○於本院審理中結證（見本院96年4月10
      日審判筆錄）及證人曾新芫於偵查中結證（見93年度偵字
      第4866號偵卷第42、43頁）甚詳。被告佯稱代辦人員向告
      訴人拿取車籍資料及車輛，過戶自己名下後，又迅為尋求
      賣車，並簽訂買賣契約售出，其豈能只是借名過戶之人頭
      。尤其，買賣車輛亦可出具委託書委託他人為之，僅是借
      名何須事必躬親，觀諸被告上開種種行徑，以其參與相關
      犯行程度之深，其斷無不知箇中原委之理，被告必屬共同
      詐欺無誤。
（三）此外，復有房屋租賃契約書、被告使用之名片、汽車買賣
      合約書乙紙、交通部公路總局台中區監理所豐原監理站93
      年3月23日中監豐字第0930004349號函（內附汽車車主歷
      史查詢、汽車異動歷史查詢及汽車過戶登記書等）在卷可
      稽。被告所辯，核屬卸責之詞，顯不足採。本件事證明確
      ，被告犯行已堪認定，應依法論科。
二、按刑法於94年1月7日修正、94年2月2日公布，並於95年7 月
    1日施行，而行為後法律有變更者，適用行為時之法律。但
    行為後之法律有利於行為人者，適用最有利於行為人之法律
    ，刑法第2條第1項定有明文。查刑法第339條之法定刑罰金
    部分，已因新增刑法施行法第1條之1規定，中華民國94年1
    月7日刑法修正施行後，刑法分則編所定罰金之貨幣單位為
    新臺幣；94年1月7日刑法修正時，刑法分則編未修正之條文
    定有罰金者，自94年1月7日刑法修正後，就其所定數額提高
    為30倍，但72年6月26日至94年1月7日新增或修正之條文，
    就其所定數額提高為3倍。又刑法第33條關於罰金數額之規
    定，由銀元1元以上，修正為新台幣1千元以上。修正後有關
    法定刑罰金數額之規定，並無利於修正前之規定。比較刑
    法修正前後規定結果，修正後之刑法規定未較修正前規定有
    利於被告，乃依修正前規定論處。
三、核被告所為，係犯刑法第339條第1項之詐欺取財罪。被告與
    自稱「廖先生」、自稱「廖先生之子」及自稱「林先生」之
    成年男子間，有犯意聯絡及行為分擔，應論以共同正犯。至
    被告行為後刑法第28條之共犯規定固有修正，然僅限於條文
    用語「實行」變更為「實施」，並無新舊法比較之適用，逕
    依新法論擬。爰審酌被告之素行不佳、夥同多人訛詐告訴人
    ，致告訴人之損害程度非輕，犯後矢口否認之態度，迄今仍
    未賠償告訴人等一切情狀，量處如主文所示之刑示懲。
據上論斷，應依刑事訴訟法第299條第1項前段、刑法第2條第1項
前段、第28條、第339條第1項，刑法施行法第1條之1，判決如主
文。
本案經檢察官侯少卿到庭執行職務
中　　華　　民　　國　　96　　年　　4　　月　　24　　日
　　　　　　　　　刑事第十六庭  審判長法　官　蔡守訓
                                      法  官  徐千惠
                                      法  官  吳定亞
以上正本證明與原本無異。
如不服本判決，應於判決送達後10日內，向本院提出上訴狀。
　　　　　　      　　　　　　　　　　書記官　高菁菁
中　　華　　民　　國　　96　　年　　4 　　月　　24　　日
 附錄本案所犯法條全文
 中華民國刑法第339條
 意圖為自己或第三人不法之所有，以詐術使人將本人或第三人之
 物交付者，處5年以下有期徒刑、拘役或科或併科1千元以下罰金
 。
 以前項方法得財產上不法之利益或使第三人得之者，亦同。
 前二項之未遂犯罰之。
